臺灣新竹地方法院刑事判決　　　　　　　 93年度易字第421號
公　訴　人　臺灣新竹地方法院檢察署檢察官
被　　　告　丙○○　33歲民.
　　　　　　甲○○　38歲民.
上　一　人
選任辯護人　林思銘律師
　　　　　　劉雅萍律師
被　　　告　丁○○○
上列被告等因違反臺灣地區與大陸地區人民關係條例等案件，經
檢察官提起公訴（93年度偵字第2781號），本院判決如下：
    主  文
丙○○違反不得居間介紹他人僱用大陸地區人民在臺灣地區從事
未經許可之工作之規定，處有期徒刑貳月，如易科罰金，以佰
元折算壹日，緩刑貳年。
甲○○違反不得僱用大陸地區人民在臺灣地區從事未經許可之工
作之規定，處有期徒刑貳月，如易科罰金，以佰元折算壹日，
緩刑貳年。
丁○○○違反不得僱用大陸地區人民在臺灣地區從事未經許可之
工作之規定，處有期徒刑貳月，如易科罰金，以佰元折算壹日
，緩刑貳年。
甲○○被訴偽造特種文書部分無罪。
    事  實
一、丙○○、甲○○、丁○○○均明知商紫英（外號「阿英」）
    為以結婚名義申請來台探親之大陸地區人士，未經主管機關
    許可，不得在臺工作，丙○○仍於民國92年11月間某日，將
    商紫英居間介紹予標得行政院衛生署竹東醫院（下簡稱竹東
    醫院）看護工作之安麒人力派遣公司（下稱安麒公司）之小
    組長甲○○，甲○○乃自92年11月某日起，為安麒公司以時
    薪新台幣（下同）100 元之代價，僱用商紫英在竹東醫院從
    事照顧病人之看護工作。嗣93年1 月起，丁○○○擔任負責
    人之天民企業標得竹東醫院之看護工作，甲○○仍任天民企
    業之看護工小組長，並額外支領每月3000元之組長津貼，丁○○○並以扣除稅金後之時薪95元之薪資僱用未有工作許可
    之商紫英繼續在竹東醫院擔任看護工。嗣丁○○○另以新竹
    縣看護工協會名義標得新竹縣竹北市東元綜合醫院（下稱東
    元醫院）之看護工作後，丁○○○乃於93年1月6日起，改調
    派商紫英至東元醫院以每24小時可得2200元之薪資從事看護
    工作，嗣於93年1月29日下午3時30分許，經警於東元醫院查
    獲正在從事看護工作之商紫英而循線查知上情。
二、案經新竹縣警察局竹東分局報請臺灣新竹地方法院檢察署檢
    察官偵查起訴。
    理  由
壹、被告三人有罪部分：
一、訊據被告丙○○、甲○○、丁○○○固均不否認知悉證人商
    紫英係大陸地區人士，且均知悉大陸地區人士需取得工作許
    可始得在臺工作，被告丙○○另坦承居間介紹證人商紫英至
    被告甲○○擔任看護工小組長之竹東醫院擔任看護工，被告
    甲○○另坦承係竹東醫院看護工之小組長，證人商紫英有在
    竹東醫院擔任看護工之事實，被告丁○○○另不否認其擔任
    負責人之天民企業於93年1 月間起標得竹東醫院看護工作，
    並繼續僱用證人商紫英在竹東醫院擔任看護工，嗣並安排證
    人商紫英至東元醫院擔任看護，惟被告3 人均矢口否認有何
    違反臺灣地區與大陸地區人民關係條例之犯行，被告丙○○
    辯稱：伊不知商紫英並無工作許可，商紫英表示自己有工作
    許可云云，被告甲○○則辯稱：伊並未僱用商紫英，是被告
    丙○○保證商紫英有工作許可云云，被告譚劉鳳則辯稱：並
    未僱用商紫英，只是請商紫英在東元醫院代班，商紫英有提
    出工作許可云云。經查：
  (一)證人商紫英確係大陸地區人士，且未取得在臺工作之許可一
    節，除經證人商紫英自承外，並有中華民國旅行證、大陸地
    區人民行方不明-個別查詢報表各1份附卷可稽（見93年度偵
    字第1462號卷【下稱第1462號卷】第19、21頁）。又證人商
    紫英確係透過被告丙○○之介紹，而至被告甲○○擔任看護
    工小組長之竹東醫院擔任看護工，嗣再由被告丁○○○安排
    至東元醫院擔任看護工等事實，亦為被告丙○○、甲○○、
    丁○○○所坦承，並經證人商紫英證述在卷，均堪信為真實
    。
  (二)第查，竹東醫院92年度之看護工作係由安麒公司得標，然自
    92年11月起，安麒公司看護人力之派遣、調度，即全權均委
    由被告甲○○負責，且大陸人民外號「阿英」之證人商紫英
    於92年11月間起確有在竹東醫院擔任看護，嗣竹東醫院93年
    度看護工作改由被告丁○○○之天民企業得標後，被告丁○○○仍繼續僱用包括被告甲○○、證人商紫英在內之原看護
    工，迨被告丁○○○另成立新竹縣看護協會，證人商紫英即
    改至東元醫院從事看護工作等情，經證人即竹東醫院護理長
    乙○○到庭結證屬實（見本院審理筆錄第6 至13頁），且證
    人商紫英至竹東醫院工作確係由被告甲○○安排工作之時段
    及照顧之病人一節，亦為證人商紫英所證述明確（見93年度
    偵字第2781號卷【下稱第2781號卷】第45頁），此外，看護
    工之薪資係由安麒公司匯至被告甲○○帳戶，再由被告甲○○發給證人商紫英等各看護工一節，為被告甲○○所不否認
    ，復有傳真1 份在卷為憑（見第1462號卷第28頁），足見92
    年11月至同年12月間，安麒公司所承包之竹東醫院看護工作
    包括人力派遣調度、薪資發放等均由被告甲○○統籌負責，
    證人商紫英確係被告甲○○為安麒公司所僱用無誤，被告甲○○所辯未僱用證人商紫英云云，為卸責之詞，不足採信。
  (三)次以被告甲○○雖又辯稱，係被告丙○○保證證人商紫英有
    工作許可，伊不知證人商紫英無工作許可云云，然被告丙○○否認有向被告甲○○保證證人商紫英有工作許可（見本院
    審理筆錄第20至21頁），是被告甲○○所辯不知證人商紫英
    無工作許可云云，顯為推諉之詞，並不足採。
  (四)而被告丁○○○之天民企業於93年度標到竹東醫院看護工作
    後即將包括證人商紫英在內之原安麒公司看護工留下繼續僱
    用，嗣被告丁○○○另成立新竹縣看護協會後，證人商紫英
    亦至東元醫院從事看護工作等情，已詳如前述，足見被告丁○○○確有僱用證人商紫英在竹東醫院工作之事實，又其嗣
    後安排證人商紫英前往東元醫院工作，乃係其僱用證人商紫
    英後有關工作地點之安排調度，顯非被告丁○○○所辯僅僅
    「代班」而已，是被告丁○○○所辯未僱用證人商紫英云云
    ，亦非事實，洵不足採。被告丁○○○雖又辯稱伊有看過證
    人商紫英提出之工作許可證云云，然證人商紫英於警詢及偵
    查中已供稱偽造工作許可證係於被查獲前一日即93年1 月28
    日始取得，且證人商紫英為警查獲時所提出之偽造工作許可
    證影本亦載明係93年1 月28日所核發（詳見第1462號卷第18
    頁），參以證人商紫英所持用之工作許可證既係偽造，目的
    當然係為供行使矇騙之用，則偽造工作許可證上所登載發證
    之日期自不可能登載為交付予證人商紫英之後，否則倘於此
    時間之前，證人商紫英持以行使，豈非自曝使他人知悉為偽
    造之風險，足徵證人商紫英所供稱係於93年1 月28日始取得
    偽造之工作許可證一節，應係屬實，惟被告丁○○○係早在
    93年1 月初天民企業得標竹東醫院看護工作時即已僱用證人
    商紫英繼續在竹東醫院工作，復在93年1月6日調派證人商紫
    英至東元醫院工作一節，亦據證人商紫英證述在卷，是被告
    丁○○○於93年1 月初僱用證人商紫英時，證人商紫英非但
    無工作許可證可提出，亦無偽造之工作許可證可提出供被告
    丁○○○檢視，是被告丁○○○僱用證人商紫英時，顯無被
    告丁○○○所稱證人商紫英有提出工作許可證之情事，是被
    告丁○○○所辯僱用時有看過證人商紫英提出之工作許可證
    云云，亦為臨訟編纂之詞，顯非實情，殊難採信。
  (五)被告3 人均知悉證人商紫英係大陸地區人士，且均知悉大陸
    地區人士需取得工作許可始得在臺工作，被告丙○○竟仍居
    間介紹予被告甲○○，而被告甲○○為安麒公司僱用證人商
    紫英，被告丁○○○並在標得竹東醫院看護工作後對證人商
    紫英續以僱用，其等對於證人商紫英未取得工作許可一節，
    顯有不確定之犯意，本件事證明確，被告丙○○居間介紹、
    被告甲○○、丁○○○僱用未經許可之證人商紫英工作之犯
    行，應堪認定。
二、
  (一)成立罪名：核被告丙○○所為，係違反臺灣地區與大陸地區
    人民關係條例第15條第5 款不得居間介紹他人僱用大陸地區
    人民在臺灣地區從事未經許可之工作之規定，被告甲○○、
    丁○○○所為，均係違反同條例第15條第4 款不得僱用大陸
    地區人民在臺灣地區從事未經許可之工作之規定，被告3 人
    均應依同條例第83條第1項規定論處。
  (二)量刑：爰審酌被告丙○○基於同鄉情誼，介紹證人商紫英予
    被告甲○○，而由被告甲○○為安麒公司僱用之犯罪動機，
    被告甲○○、丁○○○僱用大陸地區人民從事未經許可之工
    作，影響臺灣地區勞工就業之權益，而其等介紹、僱用人數
    均僅證人商紫英1 人，被告甲○○、丁○○○僱用時間各為
    約2個月、1個月，情節尚非嚴重，及被告丙○○坦承事實經
    過，否認犯意，被告甲○○、丁○○○均否認犯行，其等犯
    罪態度均普通等一切情狀，各量處如主文所示之刑，並均諭
    知易科罰金之折算標準。
  (三)緩刑：末查被告3 人前均未曾受任何有期徒刑以上刑之宣告
    ，此有臺灣高等法院前案紀錄表3 份在卷可稽，其等經此教
    訓，自應知所警惕，而無虞再犯，本院綜核各情，認上開有
    期徒刑之宣告，已足策其等自新，所宣告之刑，均以暫不執
    行為適當，併依法均諭知緩刑2年。
三、被告丙○○不另為無罪諭知部分：
  (一)公訴意旨略以：被告丙○○於93年1 月初某日，承同前違法
    居間介紹證人商紫英在臺工作之犯意，居間介紹證人商紫英
    予被告丁○○○僱用，而由被告丁○○○自94年1月6日起僱
    用證人商紫英未經許可在東元醫院從事看護工作，而認為被
    告丙○○此部分亦涉有違反臺灣地區與大陸地區人民關係條
    例第83條第1項之罪嫌等語。
  (二)訊據被告丙○○堅詞否認有此部分違法居間介紹被告丁○○○僱用證人商紫英工作之犯行，辯稱並未介紹證人商紫英予
    被告丁○○○僱用等語。查被告丁○○○擔任負責人之天民
    企業自93年1 月起標得竹東醫院之看護工作後，即繼續僱用
    包括證人商紫英在內之所有看護工，嗣被告丁○○○於93年
    1月6日改調派證人商紫英至東元醫院擔任看護工等情，業經
    本院認定詳如上述，是被告丁○○○於天民企業標得竹東醫
    院看護工作後即僱用證人商紫英繼續在竹東醫院工作，當無
    需再透過被告丙○○居間介紹證人商紫英予被告丁○○○僱
    用，是被告丙○○所辯未居間介紹證人商紫英予被告丁○○○僱用等語，即非虛罔，而堪採信，是被告丙○○此部分犯
    行難以認定，惟檢察官認此部分與被告丙○○前開業經論罪
    科刑部分有連續犯之裁判上一罪關係，爰不另為無罪之諭知
    。
貳、被告甲○○被訴偽造特種文書無罪部分：
一、公訴意旨略以：被告甲○○為免證人商紫英在台工作無工作
    證遭警取締，竟與商紫英基於偽造特種文書之犯意聯絡，於
    93年1 月28日，由商紫英支付四千元，透過被告甲○○委請
    不詳人士偽造由行政院勞工委員會（下稱勞委會）所核發之
    大陸地區配偶工作許可證一只，而認被告甲○○與證人商紫
    英另共同涉有刑法第212 條之偽造特種文書罪嫌等語（商紫
    英部分經檢察官另為職權不起訴處分確定）。
二、按犯罪事實應依證據認定之，無證據不得認定犯罪事實，又
    被告之自白，不得作為有罪判決之唯一證據，仍應調查其他
    必要之證據，以察其是否與事實相符。刑事訴訟法第154 條
    第2項、第156條第2 項分別定有明文。次按認定不利於被告
    之事實須依積極證據，苟積極證據不足為不利於被告事實之
    認定時，即應為有利於被告之認定（最高法院30年臺上字第
    816 號判例意旨參照）；認定犯罪事實所憑之證據，雖不以
    直接證據為限，間接證據亦包括在內；然而無論直接或間接
    證據，其為訴訟上之證明，須於通常一般之人均不致有所懷
    疑，而得確信其為真實之程度者，始得據為有罪之認定（最
    高法院76年臺上字第4986號判例意旨參照）；檢察官對於起
    訴之犯罪事實，倘其所提出之證據，不足為被告有罪之積極
    證明，或其指出之證明方法，無從說服法院以形成被告有罪
    之心證，基於無罪推定之原則，自應為被告無罪判決之諭知
    （最高法院92年臺上字第128號判例意旨參照）。
三、本件公訴人認被告甲○○涉有前揭偽造特種文書罪嫌，係以
    證人即共犯商紫英於偵查中之證述及卷附偽造之大陸地區配
    偶工作許可證影本1 只、行政院勞工委員會93年4月1日勞職
    外字第093002582號函等為主要論據。
四、訊據被告甲○○堅詞否認有與證人商紫英共同偽造大陸地區
    配偶工作許可證件之偽造特種文書犯行，辯稱並未提供本件
    偽造之工作許可證給證人商紫英等語。
五、經查：
  (一)本件證人商紫英於93年1 月29日遭警查獲時所提出之工作許
    可證影本係偽造一節，固有偽造之大陸地區配偶工作許可證
    影本1只、行政院勞工委員會93年4月1日勞職外字第0930025
    82號函附卷足憑（見第1462號卷第18頁、第2781號卷第14頁
    ），而堪認真實，然究不得遽予認定即為被告甲○○所偽造
    。
  (二)復按「刑事訴訟法第156條第2項規定：被告或共犯之自白不
    得作為有罪判決之唯一證據，仍應調查其他必要之證據，以
    察其是否與事實相符。其立法意旨乃在防範被告自白之虛擬
    致與事實不符，故對自白在證據上之價值加以限制，明定須
    藉補強證據以擔保其真實性。又利用共同被告之共犯或非共
    同被告之共犯之自白或其他不利於己之陳述，為認定被告犯
    罪之證據，不特與利用被告自己之自白作為其犯罪之證明同
    有自白虛偽性之危險，亦不免有嫁禍於被告而為虛偽供述之
    危險，自亦不得以其自白或不利於己之陳述作為被告有罪判
    決之唯一證據，仍應調查其他補強證據，以察其是否與事實
    相符，並非絕對可由法院自由判斷該共犯之自白之證明力。
    」最高法院92年度台上字第4391號判決採同一見解。據此，
    若查無其他補強證據可資佐證，自難僅以共犯之單一片面自
    白即遽為不利被告之認定。查證人商紫英就扣案偽造工作證
    影本究係何人所提供一節，初於警詢時先供稱：（偽造工作
    許可證）是我先生阮觀璽拿給我的云云（見第1462號卷第 7
    頁）；嗣於偵查中改證稱：去年甲○○問伊要不要工作證說
    她做1張只要4000 元，伊因為沒有錢而不要，後來甲○○便
    說若沒有工作證，不讓伊在該處工作，伊後來答應請甲○○
    做1張工作證，甲○○表示要到1月28日工作證才作得出來，
    這之前不敢讓伊工作，所以伊在竹東醫院做到1月3日，之後
    1月6日由丁○○○載到東元醫院做看護工作，甲○○於1 月
    28日在竹東醫院走廊交付給伊1張工作許可證云云（見第278
    1 號卷第46至47頁），顯然前後供述不一，且大相逕庭，復
    以證人商紫英倘係為被告甲○○所辭退，證人商紫英對於被
    告甲○○必心有不滿，被告甲○○對此亦可想見，則被告甲○○是否會甘冒證人商紫英倘被查獲行使偽造工作許可證時
    ，將其供述出來之風險，亦非無可疑。是證人商紫英於偵查
    中所為不利於被告甲○○之供證，顯難據為不利被告甲○○
    之認定基礎。
  (三)綜上所述，本案被告甲○○被指涉嫌與證人商紫英共同偽造
    工作許可證特種文書部分，在客觀上顯尚未達於排除合理懷
    疑，而得確信被告甲○○犯罪之程度。依首開說明，公訴人
    提出之證據及所指出之證明方法既無從使本院形成被告甲○○此部分有罪之確信，當屬不能證明被告甲○○犯罪，即應
    就此偽造特種文書部分為無罪之諭知。
據上論斷，應依刑事訴訟法第299條第1項前段、第301條第1項，
臺灣地區與大陸地區人民關係條例第83條第1 項，刑法第11條前
段、第41條第1項、第74條第1款，罰金罰鍰提高標準條例第2 條
，判決如主文。
本案經檢察官詹昭書到庭執行職務。
中　　華　　民　　國　　94　　年　　7 　　月　　5 　　日
                  刑事第三庭審判長法  官  汪銘欽
                                  法  官  楊麗文
                                  法  官  黃美盈
如不服本判決，應於判決送達後10日內向本院提出上訴狀（應附
繕本），上訴於臺灣高等法院。
以上正本證明與原本無異。
中　　華　　民　　國　　94　　年　　7    月　　 7　　日
                                  書記官  吳尚文
附錄本件論罪科刑法條：
臺灣地區與大陸地區人民關係條例第83條第1項
違反第十五條第四款或第五款規定者，處二年以下有期徒刑、拘
役或科或併科新台幣三十萬元以下罰金。
